【裁判字號】    98,台上,5301
【裁判日期】    980917
【裁判案由】    殺人未遂等罪
【裁判全文】
最高法院刑事判決            九十八年度台上字第五三０一號
上  訴  人  甲○○
上列上訴人因殺人未遂等罪案件，不服台灣高等法院花蓮分院中
華民國九十六年三月二十日第二審判決（九十五年度上訴字第二
一五號，起訴案號：台灣花蓮地方法院檢察署九十四年度核退偵
字第一三二號），提起上訴，本院判決如下：
    主  文
上訴駁回。
    理  由
按刑事訴訟法第三百七十七條規定，上訴於第三審法院，非以判
決違背法令為理由，不得為之。是提起第三審上訴，應以原判決
違背法令為理由，係屬法定要件。如果上訴理由書狀並未依據卷
內訴訟資料，具體指摘原判決不適用何種法則或如何適用不當，
或所指摘原判決違法情事，顯與法律規定得為第三審上訴理由之
違法情形，不相適合時，均應認其上訴為違背法律上之程式，予
以駁回。本件原判決依憑上訴人甲○○供承持有本件槍、彈之犯
罪事實；有持槍敲擊被害人乙○○頭部並為射擊，致被害人左腿
中彈倒地之供述，證人即被害人乙○○、證人藍春蘭、李郁文、
彭家佳分別於另案及本案審理時之證詞，及卷附原審勘驗筆錄、
內政部警政署刑事警察局（下稱刑事警察局）槍彈鑑定書，暨扣
案槍、彈等證據資料，認定上訴人有原判決事實欄所載之持有改
造槍、彈、妨害自由未遂、殺人未遂等犯行，且敘明上訴人否認
妨害自由及殺人未遂犯行，辯稱：其無殺人犯意，僅與被害人理
論收帳糾紛云云，為不足採信，亦依調查所得證據，於理由內詳
予指駁、說明。因認上訴人犯行明確，而撤銷第一審關於該部分
之科刑判決，改判依想像競合犯，從一重論處上訴人未經許可，
持有可發射子彈具有殺傷力之改造手槍罪刑；論處上訴人共同以
非法方法剝奪人之行動自由未遂，暨殺人未遂（量處有期徒刑）
二罪刑，已詳述所憑之證據及其認定之理由。上訴意旨略以：(一)
、其無殺人之主觀犯意；於案發現場並未持槍朝被害人之身體射
擊，原審於民國九十六年二月十三日勘驗案發現場錄影光碟，亦
未顯示上情，原判決未說明憑以認定此一事實之依據，復未說明
該勘驗結果，如何不足為上訴人有利認定之理由，有理由不備之
違法。(二)、原判決對上訴人所犯上揭各罪，未適用牽連犯規定從
一重論處，竟予以分論併罰，有適用法則不當之違誤等語。惟查
：(一)、刑法殺人未遂與普通傷害罪之區別，應以加害時有無殺人
之故意為斷。本件原判決認定上訴人有殺人之犯罪故意，已說明
本於調查所得心證，而為事實判斷之理由稽詳，所為論斷，核無
違背客觀存在之經驗與論理法則，自屬事實審採證、認事之適法
職權行使，尚難漫指為違法。而扣案之槍枝經刑事警察局鑑定具
殺傷力，係屬致命之武器，上訴人於強押被害人過程中，因遭抵
抗，即持槍敲擊被害人頭部並執意近距離持向被害人射擊，有致
被害人受有死亡之結果，原判決依憑卷證資料認定上訴人係以殺
人之犯意為之，摒棄其無殺人犯意之辯解，即非無所本。稽之證
人乙○○於另案第一審證稱：上訴人掏槍朝伊頭部射，被伊擋開
而未擊中，第二槍指著伊胸部未擊發，第三槍射中伊大腿（見原
審法院九十四年度訴字第一七九號卷第一０九頁）；上訴人於檢
察官偵訊時亦供稱：其持槍上膛以槍柄敲被害人頭部，有持槍朝
被害人身邊開槍，未擊發，再將子彈上膛扣板機射中被害人腿部
等旨（見第一六０二號偵查卷第四六頁背面、第四七頁）。原判
決已敘明上訴人於未擊發後復續為射擊，認定上訴人有殺人未遂
之犯行，於法並無不合。再依卷附原審上揭勘驗筆錄之記載，有
關上訴人持槍射擊部分，乃載稱「被告（即甲○○）右手持槍往
上，手臂呈Ｌ型，然後向下以槍托朝乙○○的頭部攻擊，雙方陷
於混亂，因監視器角度的關係，以下的情況在本段錄影沒有錄到
」（見原審卷第九四頁）。對上訴人持槍攻擊被害人頭部以後之
情狀，囿於監視器角度而未錄影實情，尚非獲致上訴人確未持槍
射擊被害人之勘驗結論，此部分之證據並非有利於上訴人，原判
決未於理由內說明，無違法可言。(二)、原判決已敘明上訴人並非
於持有槍、彈之始即有意實行本件妨害自由、殺人未遂等犯行，
所犯上揭各罪，犯意各別，應予分論併罰之理由，其法則之適用
，洵無違誤。上訴意旨，對於原判決究竟如何違背法令，非依卷
內資料為具體指摘，猶執陳詞，對於原判決已詳為論斷及說明之
事項，再為事實之爭辯，並對原審採證認事之職權行使，任意指
摘，難謂已符合首揭法定上訴要件，其上訴違背法律上之程式，
應予駁回。又刑事訴訟法第三百七十六條所列各罪之案件，經第
二審判決者，不得上訴於第三審法院，為該法條所明定。本件上
訴人因強制罪案件，原審係依刑法第三百零四條第一項論處罪刑
，核屬刑事訴訟法第三百七十六條第一款之案件。依前揭說明，
既經第二審判決，自不得上訴於第三審法院，上訴人猶提起上訴
，顯為法所不許，應併予駁回。
據上論結，應依刑事訴訟法第三百九十五條前段，判決如主文。
中    華    民    國  九十八  年    九    月   十七   日
                      最高法院刑事第十一庭
                          審判長法官  石  木  欽
                                法官  洪  佳  濱
                                法官  韓  金  秀
                                法官  段  景  榕
                                法官  周  煙  平
      本件正本證明與原本無異
                                      書  記  官
中    華    民    國  九十八  年    九    月  二十二  日
                                                      Q


司法院資訊處製作；財團法人民間司法改革基金會備份。
